【裁判字號】    99,訴緝,33
【裁判日期】    990630
【裁判案由】    違反毒品危害防制條例
【裁判全文】
臺灣嘉義地方法院刑事判決              99年度訴緝字第33號
公  訴  人  臺灣嘉義地方法院檢察署檢察官
被      告  甲○○
上列被告因毒品危害防制條例案件，經檢察官提起公訴（98年度
毒偵字第1096號），本院合議庭裁定由受命法官獨任行簡式審判
程序，判決如下：
    主  文
甲○○施用第一級毒品，累犯，處有期徒刑拾壹月。
    犯 罪 事 實
一、甲○○前因違反麻醉藥品管理條例等案件，經臺灣高等法院
    臺南分院以80年度上訴字第1564號判處應執行有期徒刑7年
    ，於民國83年9月17日假釋，又因違反肅清煙毒條例案件，
    經本院以85年度訴字第765號判處有期徒刑3年3月，經臺灣
    高等法院臺南分院以86年度上訴字第328號駁回上訴確定，
    而與上揭撤銷假釋之殘刑接續執行，於89年12月14日假釋，
    嗣其假釋又經撤銷，於94年8月30日執行完畢。其前因施用
    毒品案件，經本院以91年度毒聲字第567號裁定送觀察勒戒
    後，認無繼續施用毒品傾向，於92年3月7日釋放，並經臺灣
    高雄地方法院檢察署檢察官以92年度毒偵字第363號為不起
    訴處分確定。又因於96年12月間、97年2月間施用毒品之毒
    品危害防制條例等案件，經本院以98年度訴字第598號各判
    處有期徒刑7月、8月，應執行有期徒刑1年2月確定，尚未執
    行完畢。仍不知悔改，於觀察勒戒執行完畢釋放後，再基於
    施用第1級毒品海洛因、第2級毒品甲基安非他命之犯意，於
    98年5月22日23時許，經警採尿回溯72小時內之某時，在不
    詳地點，以將海洛因、甲基安非他命置入香菸內點燃吸食之
    方式，同時施用海洛因、甲基安非他命1次。嗣於98年5月22
    日23時許，經警徵得其同意採尿送驗，呈嗎啡及甲基安非他
    命陽性反應，始查悉上情。
二、案經嘉義市政府警察局第二分局報請臺灣嘉義地方法院檢察
    署檢察官偵查起訴，經本院合議庭裁定由受命法官獨任行簡
    式審判程序。
    理  由
一、訊據被告甲○○對於在上揭時地同時施用海洛因及甲基安非
    他命1次之犯行，於本院準備程序及審理時均坦承不諱（見
    本院卷第44、51頁），且被告於98年5月22日23時許，經警
    採尿送驗結果，呈嗎啡及甲基安非他命陽性反應，有同意書
    、臺灣檢驗科技股份有限公司濫用藥物尿液檢驗報告、尿液
    送驗姓名對照表各1紙在卷可參（見警卷第5-7頁），足認被
    告之自白與事實相符。
二、按毒品危害防制條例於92年7月9日修正公布，自93年1月9日
    施行，其中第20條、第23條將施用毒品之刑事處遇程序，區
    分為「初犯」及「5年內再犯」、「5年後再犯」。依其立法
    理由之說明：「初犯」，經觀察、勒戒或強制戒治後，應為
    不起訴處分或不付審理之裁定；經觀察、勒戒或強制戒治執
    行完畢釋放後，「5年內再犯」者，因其再犯率甚高，原實
    施之觀察、勒戒及強制戒治既已無法收其實效，爰依法追訴
    或裁定交付審理。至於經觀察、勒戒或強制戒治執行完畢釋
    放後，「5年後再犯」者，前所實施之觀察、勒戒或強制戒
    治已足以遮斷其施用毒品之毒癮，為期自新及協助其斷除毒
    癮，仍適用「初犯」規定，先經觀察、勒戒或強制戒治之程
    序。從而依修正後之規定，僅限於「初犯」及「5年後再犯
    」二種情形，始應先經觀察、勒戒或強制戒治程序。倘被告
    於5年內已再犯，經依法追訴處罰，縱其第3次（或第3次以
    上）再度施用毒品之時間，在初犯經觀察、勒戒或強制戒治
    執行完畢釋放5年以後，已不合於「5年後再犯」之規定，且
    因已於「5年內再犯」，顯見其再犯率甚高，原實施觀察、
    勒戒或強制戒治，已無法收其實效，即應依該條例第10條處
    罰（最高法院95年度第7次刑事庭會議決議、97年度第5次刑
    事庭會議決議可資參照）。查被告前因施用毒品案件，經本
    院以91年度毒聲字第567號裁定送觀察勒戒後，認無繼續施
    用毒品傾向，於92年3月7日釋放，並經臺灣高雄地方法院檢
    察署檢察官以92年度毒偵字第363號為不起訴處分確定。又
    因於96年12月間、97年2月間施用毒品之毒品危害防制條例
    等案件，經本院以98年度訴字第598號各判處有期徒刑7月、
    8月，經裁定應執行有期徒刑1年2月確定，尚未執行完畢，
    有臺灣高等法院被告前案紀錄表1份附卷可憑，是被告於觀
    察勒戒執行完畢釋放後，於5年內已再犯，並經依法追訴處
    罰，雖其本件再度施用毒品之時間，在經觀察勒戒執行完畢
    釋放5年以後，已不合於「5年後再犯」之規定，依上開決定
    ，應依法追訴處罰甚明。本件事證明確，被告之犯行均堪予
    認定。
三、核被告所為，係犯毒品危害防制條例第10條第1項之施用第1
    級毒品罪，及同條例第10條第2項之施用第2級毒品罪。被告
    持有海洛因、甲基安非他命進而施用之，其持有之低度行為
    應為施用之高度行為所吸收，不另論罪。被告以一施用毒品
    行為，同時施用海洛因、甲基安非他命，係一行為觸犯數罪
    名，為想像競合犯，應依刑法第55條規定從一重之施用第1
    級毒品罪論處。被告前因違反麻醉藥品管理條例等案件，經
    臺灣高等法院臺南分院以80年度上訴字第1564號判處應執行
    有期徒刑7年，於83年9月17日假釋，又因違反肅清煙毒條例
    案件，經本院以85年度訴字第765號判處有期徒刑3年3月，
    經臺灣高等法院臺南分院以86年度上訴字第328號駁回上訴
    確定，而與上揭撤銷假釋之殘刑接續執行，於89年12月14日
    假釋，嗣其假釋又經撤銷，於94年8月30日執行完畢，此有
    臺灣高等法院被告前案紀錄表1份在卷可參，其受徒刑之執
    行完畢後，5年以內故意再犯本件有期徒刑以上之罪，為累
    犯，應依刑法第47條第1項規定加重其刑。爰審酌被告國小
    肄業之智識程度，以務農為生，前因施用毒品犯行，經觀察
    勒戒執行完畢，猶不思藉機徹底戒除施用毒品之惡習，再次
    施用毒品，惟其施用毒品係自戕行為，及本件施用毒品之手
    段，其犯後坦承犯行等一切情狀，量處如主文所示之刑。
據上論斷，應依刑事訴訟法第273條之1第1項、第299條第1項前
段，毒品危害防制條例第10條第1項、第2項，刑法第11條前段、
第55條、第47條第1項，判決如主文。
本案經檢察官曹合一到庭執行職務。
中    華    民    國    99    年    6     月    30    日
                    刑事第二庭  法  官  卓春慧
以上正本證明與原本無異。
如不服本判決應於收受判決後10日內向本院提出上訴書狀，並應
敘述具體理由；其未敘述上訴理由者，應於上訴期間屆滿後20日
內向本院補提理由書（均須按他造當事人之人數附繕本）「切勿
逕送上級法院」。
中    華    民    國    99    年    6     月    30    日
                                書記官  李玫娜
附錄論罪科刑法條全文：
毒品危害防制條例第10條：
施用第一級毒品者，處6月以上 5 年以下有期徒刑。
施用第二級毒品者，處3年以下有期徒刑。

司法院資訊處製作；財團法人民間司法改革基金會備份。
